臺灣高等法院刑事判決　　　　　　　 100年度上訴字第3298號
上　訴　人
即　被　告　王逸民
上列上訴人因違反毒品危害防制條例案件，不服臺灣板橋地方法
院100 年度訴字第2254號，中華民國100 年10月13日第一審判決
（起訴案號：臺灣板橋地方法院檢察署100 年度毒偵字第5473號
、第6123號），提起上訴，本院判決如下：
    主  文
上訴駁回。
    理  由
一、依刑事訴訟法第350 條、第361 條、第362 條、第367 條規
    定，不服地方法院之第一審判決而上訴者，須提出上訴書狀
    ，並應敘述具體理由，為上訴必備之程式；其所提出之書狀
    未敘述上訴理由，或僅曾以言詞陳述上訴理由者，均應於上
    訴期間屆滿後20日內補提理由書於第一審法院。第一審法院
    經形式審查，認逾期未補提上訴理由者，應定期間先命補正
    ；逾期未補正者，為上訴不合法律上之程式，應以裁定駁回
    。倘已提出上訴理由，但所提非屬具體理由者，則由第二審
    法院以上訴不合法律上之程式，判決駁回。而所謂具體理由
    ，必係依據卷內既有訴訟資料或提出新事證，指摘或表明第
    一審判決有何採證認事、用法或量刑等足以影響判決本旨之
    不當或違法，而構成應予撤銷之具體事由，始克當之（例如
    ：依憑證據法則具體指出所採證據何以不具證據能力，或依
    憑卷證資料，明確指出所為證據證明力之判斷如何違背經驗
    、論理法則）；倘僅泛言原判決認定事實錯誤、違背法令、
    量刑失之過重或輕縱，而未依上揭意旨指出具體事由，或形
    式上雖已指出具體事由，然該事由縱使屬實，亦不足以認為
    原判決有何不當或違法者（例如：對不具有調查必要性之證
    據，法院未依聲請調查亦未說明理由，或援用證據不當，但
    除去該證據仍應為同一事實之認定），皆難謂係具體理由，
    俾與第二審上訴制度旨在請求第二審法院撤銷、變更第一審
    不當或違法之判決，以實現個案救濟之立法目的相契合，並
    節制濫行上訴，最高法院97年度台上字第892 號判決意旨參
    照。
二、原審判決略以：被告王逸民於民國98年間曾因施用毒品案件
    ，經原審法院98年度毒聲字第1491號裁定送觀察、勒戒後，
    認有繼續施用毒品之傾向，再經以98年度毒聲字第1939號裁
    定令入戒治處所施以強制戒治，於99年8 月16日停止處分執
    行出監，並由臺灣板橋地方法院檢察署檢察官99年度戒毒偵
    字第269 號為不起訴處分確定。復於90年間，因搶奪強盜、
    違反軍役職責罪，經國防部高等軍事法院90年度法仁判字第
    176 號判決分別判處有期徒刑7 年4 月、6 月，應執行有期
    徒刑7 年6 月確定，於97年3 月27日假釋出監，假釋期間付
    保護管束，97年8 月23日保護管束期滿未經撤銷假釋，視為
    已執行完畢（於本案構成累犯）。又於98年間，因竊盜、違
    反電信法案件，分別經原審法院以98年度易字第1705號判決
    判處有期徒刑7 月、99年度簡字第1636號判決判處有期徒刑
    3 月，均經確定在案，該2 案並經原審法院99年度聲字第47
    82號裁定應執行有期徒刑8 月確定，於100 年4 月15日縮刑
    期滿執行完畢。詎被告王逸民猶不知戒除毒癮，復分別基於
    施用第1 級毒品海洛因及第2 級毒品甲基安非他命之犯意，
    於100 年8 月5 日下午5 時許，及同日晚間10時許為警採尿
    時回溯96小時內之某時，在新北市○○區○○街30巷16弄24
    之4 號4 樓其住處，以將海洛因摻入香菸吸食，及將安非他
    命置入玻璃球內燒烤後吸食其霧化氣體之方式，分別施用第
    1 級毒品海洛因及第2 級毒品安非他命各1 次。嗣同日晚間
    9 時許，在新北市○○區○○路2 段及安樂街口附近為警盤
    查而查獲，並扣得海洛因2 包（合計淨重0.86公克、合計驗
    餘淨重0.84公克），經警採集其尿液送驗結果，結果呈鴉片
    類及安非他命類陽性反應，始查悉上情。案經臺北市政府警
    察局中正第一分局移送臺灣板橋地方法院檢察署檢察官偵查
    起訴等事實。業據被告於警詢、偵查及原審審理時坦承不諱
    ，且經警採集其尿液送請台灣尖端先進生技醫藥股份有限公
    司，先以EIA 酵素免疫分析法初步檢驗，再以GC/MS 氣相層
    析質譜儀法確認檢驗，均呈鴉片類及甲基安非他命陽性反應
    之情，有該公司100 年8 月18日濫用藥物檢驗報告、臺北市
    政府警察局偵辦毒品案件尿液檢體委驗單各1 紙在卷足參，
    並有法務部調查局濫用藥物實驗室100 年8 月31日調科壹字
    第10023019000 號鑑定書1 紙在卷，復有海洛因2 包（合計
    淨重0.86公克、合計驗餘淨重0.84公克）扣案可佐，足認被
    告自白核與事實相符。又被告有上開所載觀察、勒戒及強制
    戒治情形，有本院被告前案紀錄表在卷可稽，是被告於上開
    觀察、勒戒及強制戒治執行完畢釋放後5 年內再犯本件施用
    第1 、2 級毒品案件，依毒品危害防制條例第23條第2 項規
    定，應依法逕予追訴處罰。是核被告所為，係犯毒品危害防
    制條例第10條第1 項之施用第1 級毒品罪、同條第2 項之施
    用第2 級毒品罪。被告施用第1 、2 級毒品前後，分別持有
    第1 、2 級毒品之低度行為，皆為施用之高度行為所吸收，
    均不另論罪。被告有如事實欄所示之犯罪科刑及執行情形，
    亦有本院被告前案紀錄表在卷可稽，其於上開有期徒刑執行
    完畢後5 年內，故意再犯有期徒刑以上之本件2 罪，均為累
    犯，均應依刑法第47條第1 項之規定，加重其刑。被告所犯
    上開2 罪間，犯意各別，罪名互異，應分論併罰。原審審酌
    被告前因施用毒品，獲得不起訴處分之寬典，仍無法戒絕毒
    癮，再次漠視法令禁制而犯本罪，惟念其施用毒品所生危害
    ，實以自戕身心健康為主，對於他人生命、身體、財產等法
    益，尚無明顯而重大之實害，兼衡其犯罪後坦承犯行，已知
    悔悟等一切情狀，分別量處有期徒刑8 月及4 月，並定其應
    執行刑為有期徒刑11月。扣案第1 級毒品海洛因2 包（合計
    淨重0.86公克、合計驗餘淨重0.84公克）係查獲之第1 級毒
    品，不問屬於犯人與否，應依毒品危害防制條例第18條第1
    項前段規定沒收銷燬之。又包裝上開海洛因之外包裝袋2 只
    （並非不可與毒品分離，係用於包裹毒品，防止其裸露、潮
    濕，便於攜帶施用）係被告所有而供其持有、施用第1 級毒
    品所用之物，業據被告供明在卷，併依刑法第38條第1 項第
    2 款之規定沒收之。本院認原審已詳敘其所憑證據、認定理
    由及量刑依據。自形式上觀察，原判決無認定事實錯誤、量
    刑瑕疵或違背法令之情形，核其認事用法，並無違誤，量刑
    堪稱妥適。
三、本件上訴人即被告不服原判決提起上訴，其100 年10月31日
    上訴理由略以：被告已坦承犯行，且被告係因從事劇烈之建
    築綁鐵工作，以致舊疾復發，不得已須服用毒品止痛繼續工
    作維持家計，為此提起上訴，請求從輕量刑云云。
四、經查：
(一)上開事實，業據被告於警詢、偵查及原審審理時坦承不諱，
    且經警採集其尿液送請台灣尖端先進生技醫藥股份有限公司
    檢驗，結果均呈鴉片類及甲基安非他命陽性反應之情，有該
    公司100 年8 月18日濫用藥物檢驗報告、臺北市政府警察局
    偵辦毒品案件尿液檢體委驗單各1 紙在卷足參，並有法務部
    調查局濫用藥物實驗室100 年8 月31日調科壹字第10023019
    000 號鑑定書1 紙在卷，復有海洛因2 包（合計淨重0.86公
    克、合計驗餘淨重0.84公克）扣案可佐，有如前述，是被告
    犯行堪以認定。
(二)按量刑輕重，係屬事實審法院得依職權自由裁量之事項，倘
    已斟酌刑法第57條各款所列情狀而未逾越法定刑度，不得遽
    指為違法，最高法院72年度臺上字第6696號著有判例。查被
    告所犯毒品危害防制條例第10條第1 項、第2 項之施用第1
    級毒品及第2 級毒品罪，其法定刑分別為6 月以上5 年以下
    有期徒刑及3 年以下有期徒刑。又被告有上開所載犯罪科刑
    及執行情形，其於徒刑執行完畢後5 年內故意再犯本件有期
    徒刑以上之本罪，均為累犯，應依刑法第47條第1 項之規定
    加重其刑。原審乃審酌被告未能戒絕毒品，再為本件同時施
    用第1 級毒品海洛因及第2 級毒品甲基安非他命犯行，漠視
    法令禁制而再犯本罪，惟念其犯後坦承犯行，已知悔悟，且
    施用毒品所生危害，實以自戕身心健康為主，對於他人生命
    、身體、財產等法益，尚無明顯而重大之實害等一切情狀，
    分別量處有期徒刑8 月及4 月，並定其應執行刑為有期徒刑
    11月。核其量刑要屬適法，無違比例原則。
五、綜上所述，本件被告上訴意旨空言請求從輕量刑，並未指摘
    原審判決有何不當或違法之情形實際存在，亦無足以影響原
    審判決本旨，而構成應予撤銷之具體事由，核其內容非屬具
    體之上訴理由甚明。是被告上訴理由未能依卷內既有訴訟資
    料或提出新事證，指摘或表明第一審判決有何採證認事、用
    法等足以影響判決本旨之不當或違法，而構成應予撤銷之事
    由，自非屬得上訴第二審之具體理由。再者，本院自形式上
    以觀，認原審判決認事用法並無違法或不當，既如前述。揆
    諸首揭說明，被告提起第二審上訴不合法律上程式，爰不經
    言詞辯論以判決駁回之。
據上論斷，應依刑事訴訟法第367 條前段、第372 條，判決如主
文。
中    華    民    國    100    年    11    月    21   日
                  刑事第十五庭  審判長法  官  沈宜生
                                      法  官  林明俊
                                      法  官  吳炳桂
以上正本證明與原本無異。
施用第1級毒品部分如不服本判決，應於收受送達後10日內向本
院提出上訴書狀，其未敘述上訴之理由者並得於提起上訴後10日
內向本院補提理由書（均須按他造當事人之人數附繕本）「切勿
逕送上級法院」。
施用第2級毒品部分不得上訴。
                                      書記官  劉育君
中    華    民    國   100    年    11    月    23    日